【裁判字號】    90,訴,2627
【裁判日期】    901220
【裁判案由】    盜匪
【裁判全文】
臺灣高雄地方法院刑事判決                          九十年度訴字第二六二七號
    公  訴  人  臺灣高雄地方法院檢察署檢察官
    被      告  乙○○
    指定辯護人  本院公設辯護人  丙○○
右列被告因盜匪案件，經檢察官提起公訴（九十年度偵字第一九七二九號），本院判
決如左：
    主  文
乙○○共同意圖為自己不法所有，以強暴致使不能抗拒而取他人之物，處有期徒刑捌
年陸月。
    事  實
一、乙○○與綽號「淵仔」、「棟仔」及另不詳姓名男子共同意圖為自己不法之所有
    ，於民國九十年十月三日四時十五分許，在高雄市○○路與凱旋路口，見鍾謹名
    （原名戊○○）、甲○○、丁○○等三人於路旁聊天，乃謀議行強，由乙○○及
    綽號「淵仔」、「棟仔」等三人下車，由綽號「棟仔」之男子持高爾夫球桿攻擊
    鍾謹名，而由乙○○下手強奪甲○○之皮包，致使不能抗拒搶走甲○○之皮包乙
    只（內有信用卡二張、提款卡一張、現金約新台幣三千元及行動電話二支），嗣
    為警循線查獲。
二、案經高雄市政府警察局苓雅分局移送台灣高雄地方法院檢察署檢察官偵查起訴。
    理  由
一、訊據被告乙○○固坦承有下車，惟辯稱：伊只是在旁觀看，並無下手行搶云云。
    惟查，右揭事實業據被告乙○○於警訊中供述詳實，核與被害人鍾謹名、丁○○
    、甲○○等人證述情節相符，且被告如未下手行搶，絕無在警訊中作如此不利於
    己之供述之理。再者，被告亦坦承其事後分得新台幣一千元及MOTOROLA行動電話
    乙支，嗣將該手機售予通訊行等情，亦與證人黃楓涵於警訊中之證述相符，被告
    上開辯解，顯係避重就輕之詞，無足採信。本件事證明確，被告犯行洵堪認定。
二、核被告所為，係犯懲治盜匪條例第五條第一項第一款之普通盜匪罪。被告與綽號
    「淵仔」、「棟仔」及不詳姓名男子，於下車行強之初，即有意圖為自己不法所
    有之意，此由被告警訊所供其等於車上即有人以台語說：「下去搶」等語（見警
    訊第二頁）一情可知，則被告與綽號「淵仔」、「棟仔」及不詳姓名之男子既以
    取財之目的，加暴行於鍾謹名、甲○○等人，是其實施之強暴，即屬盜匪之部分
    行為，不另論罪。被告與「淵仔」、「棟仔」及不詳姓名男子等四人間，彼此間
    有犯意聯絡及行為分擔，均為共同正犯。爰審酌被告意圖不法得財，竟夥同上開
    其餘共犯以強暴手段強搶他人財物，造成被害人身體、財物之損失及精神恐懼，
    影響社會治安甚鉅，惟念其前無犯罪前科，且行為時甫滿十八歲，思慮淺簿等一
    切情狀，量處如主文所示之刑。至於被告與上開共犯等人之盜匪所得之皮包一只
    （內有信用卡二張、提款卡一張、現金約新台幣三千元及行動電話二支），於查
    獲被告時並未查扣，自無從為發還之諭知，併為敘明。
三、辯護人雖稱懲治盜匪條例早已失效等語，惟按懲治盜匪條例於四十六年六月五日
    修正公布，刪除第八條施行期間一年及第十條依特種刑事案件訴訟條例審理之規
    定，其原第九條改為第八條，第十一條改為第九條。修正前本條例全部內容，曾
    經立法院民刑商法委員會審查，認尚有繼續沿用之必要，始改採為新法之全部條
    文，並重新調整條次，形式上雖是「修正」，實質上係明白確認本條例已從臨時
    性舊法改制為常態性之刑事特別法，等同於制定新法。因此，本條例重新立法之
    合法性，應不因修正前曾施行期滿始以命令展期而有影響（最高法院八十八年度
    臺上字第三０九八號判決可資參照），是應足認現行懲治盜匪條例仍為一合法有
  效之法律，附此敘明。
據上論斷，應依刑事訴訟法第二百九十九條第一項前段，懲治盜匪條例第五條第一項
第一款、第八條，刑法第二十八條，判決如主文。
中      華      民      國      九十      年      十二    月    二十    日
                                  臺灣高雄地方法院刑事庭
                                      法  官    吳  宏  榮
右正本證明與原本無異。
如不服本判決，應於判決送達後十日內，向本院提出上訴狀。
                                      書記官    呂  怜  勳
中      華      民      國      九十      年      十二    月    二十    日
附錄本案論罪科刑法條：
懲治盜匪條例第五條第一項第一款
有左列行為之一者，處無期徒刑或七年以上有期徒刑：
一、意圖為自己或第三人不法所有，以強暴、脅迫、藥劑、催眠術或他法致使不能抗
    拒而取他人之物或使其交付者。


司法院資訊處製作；財團法人民間司法改革基金會備份。
